臺灣桃園地方法院刑事判決　　　　　　　　　　　　九十二年度交訴字第一二五號
　　公　訴　人　臺灣桃園地方法院檢察署檢察官
　　被　　　告　甲○○
右列被告因肇事遺棄罪等案件，經檢察官提起公訴（九十二年度偵字第一二五五六號
），本院判決如左：
        主  文
甲○○駕駛動力交通工具肇事，致人受傷而逃逸，處有期徒刑柒月，緩刑參年。其餘
被訴過失傷害部分公訴不受理。
        事  實
一、甲○○於民國九十二年六月四日晚間，駕駛車牌號碼ＰＢ—二六六五號自用小客
    車（下稱上開自用小客車），沿桃園縣平鎮市○○路行駛，於同日二十二時二十
    八分許，途經中豐路與南平路口欲左轉至南平路時，原應注意汽車行駛至交岔路
    口，左轉彎時，應距交岔路口三十公尺前顯示方向燈或手勢，行至交岔路口中心
    處左轉，並不得占用來車道搶先左轉，且應注意車前狀況，並隨時採取必要之安
    全措施，以避免危險之發生，而依當時天候晴、夜間有照明、路面狀態乾燥、無
    缺陷、無障礙物、視距良好等情況，並無不能注意之情事，竟疏未注意而貿然占
    用來車道搶先左轉，且未注意車前狀況，適有乙○○騎乘車牌號碼ＧＴ五－三一
    一號重型機車（下稱上開機車），沿南平路往龍潭方向對向行駛而來，亦疏未注
    意車前狀況，致行經上開交岔路口距離中豐路上之行人穿越道五．七公尺處時，
    見狀已不及煞停，上開機車之車頭乃撞及上開自用小客車之右側後方車門處，致
    乙○○人、車倒地，因此受有前胸擦挫傷、右大腿骨折等傷害（所涉過失傷害部
    分業經撤回告訴，詳如後述），而成為無自救力之人後，甲○○竟未下車前來查
    看，對乙○○為其生存所必要之扶助及保護，反另行起意逕自駕車逃逸駛離現場
    。嗣經路人記下上開自用小客車車號，始為警循查獲。
二、案經乙○○訴由桃園縣警察局平鎮分局報請臺灣桃園地方法院檢察署檢察官偵查
    起訴。
        理  由
壹、有罪部分：
一、訊據被告甲○○固對於右揭時、地駕駛上開自用小客車違規，因而撞傷告訴人乙
    ○○之事實，坦白承認，惟矢口否認有何肇事逃逸之犯行，辯稱：伊於與告訴人
    發生碰撞後，有下車欲查看告訴人所受傷勢，惟見告訴人揮手示意表見並無大礙
    ，伊始駕車離去，並無肇事逃逸之故意云云。然查：
（一）右揭被告於上開時間、地點，駕駛上開自用小客車，疏未注意貿然占用來車道
      搶先左轉，且未注意車前狀況，致與告訴人所駕駛之上開機車發生擦撞之事實
      ，業經被告坦承不諱，並核與告訴人迭於偵查及本院審理中所指述之肇事情節
      相符（見偵查卷第二十一頁及本院九十三年三月十日審判筆錄），此外，復有
      道路交通事故現場圖、調查報告表一份及現場照片六幀附卷足資佐證（附於偵
      查卷第十二頁至第十六頁），是被告駕車未依規定貿然左轉彎與告訴人發生擦
      撞之事實，至堪認定。
（二）按汽車行駛至交岔路口，其左轉彎時，應距交岔路口三十公尺前顯示方向燈或
      手勢，行至交岔路口中心處左轉，並不得占用來車道搶先左轉；汽車行駛時，
      駕駛人應注意車前狀況，並隨時採取必要之安全，道路交通安全規則第一百零
      二條第一項第四款、第九十四條第三項分別定有明文。被告考領有汽車駕駛執
      照，對於前揭規定自應知之甚詳，且依前揭道路交通事故調查報告表所載及現
      場照片所示，肇事當時天候晴、夜間有照明、路面狀態乾燥、無缺陷、無障礙
      物、視距良好等情況，並無不能注意之情事，被告駕駛汽車即應遵守上開規定
      ，而其竟仍疏未注意遵守上開各規定，貿然左轉彎，因而肇事致告訴人受有上
      述傷害，被告對本件車禍之發生顯有過失。
（三）至雖參諸上開卷附道路交通事故調查報告表事故現場圖所示：肇事地點係距離
      告訴人行駛方向之中豐路上行人穿越道五．七公尺處、現場並無煞車痕跡，及
      由肇事後上開二車之車損照片以觀，上開機車車頭係撞及上開自用小客車之右
      側後方車門處，有被告所提出之上開自用小客車受損照片三幀及告訴人所提出
      之上開機車受損照片七幀附卷可佐（附於本院卷）等情，另佐以告訴人於本院
      審理中亦陳稱：（問：當時車速多少？）五十、六十公里等語（見本院九十三
      年三月十日審判筆錄），及證人即案發後至現場處理之警員余政宏於本院審理
      中所結證稱：（問：散落物的位置，是否如你畫的現場草圖？）是的，散落物
      是在南平路上靠近中豐路的位置，當時告訴人車行方向已經過了南平路的中心
      線等語（見本院九十三年三月三十一日審判筆錄），足認告訴人於案發當時在
      行駛中有未注意車前被告違規左轉彎之狀況，而違反道路交通安全規則第九十
      四條第三項所定，汽車行駛時，駕駛人應注意車前狀況，隨時採取必要之安全
      措施之情，且倘告訴人依上開規定注意車前狀況，案發當時告訴人將可避免遭
      被告所駕駛之上開自用小客車撞擊之結果，是告訴人之上開違規行為與本件車
      禍之發生，亦具有因果關係；惟按刑法上所謂之「過失」，係指行為人雖非故
      意，但按其情節應注意，並能注意，而不注意者而言，告訴人依前述雖與有過
      失，然僅為民事損害賠償責任之抗辯事由，仍無法減免行為人在不超越社會相
      當性之範圍應有之注意義務，且刑事責任係對於反社會行為所加之公法上制裁
      ，不若民事責任係專以填補損害為目的，因此並無允許依過失相抵之理論，而
      消長已發生刑事責任之餘地，是以被告仍難辭其過失之責。
（四）再者，告訴人係因本件車禍而受有上開傷害，其受傷與被告之過失行為間有相
      當因果關係。
（五）又被告於駕車追撞告訴人之機車倒地後，未停車察看，即逕自加速逃逸之事實
      ，迭據告訴人於警訊、偵查及本院審理中指訴甚詳（見偵查卷第九、四十五頁
      及本院九十二年八月四日訊問筆錄），且與證人余政宏於本院審理中所結證稱
      ：（問：現場處理情形？）當天我在執行巡邏勤務的時候，收到勤務指揮中心
      的通知到現場處理，到現場之後只看到機車還倒在現場，當時被害人已經被送
      醫，我們發現本件車禍係由被告肇事，是因被害人提供車號，我們去查的，當
      時我們是先找到車主，車主說是被告開的等語（見本院九十三年三月三十一日
      審判筆錄），互核一致，另參以被告就其於案發後見告訴人坐在地上，惟其並
      未上前查看告訴人所受傷勢，即駕車離開等情亦供承在卷，足見告訴人上開指
      述應屬非虛，堪以採信。
（六）再者，告訴人因被告駕車自前撞擊而受有上開傷害倒地後，非待他人之保護，
      即不能維持其生存，而成為無自救力人，應足認定。而被告為汽車駕駛人，對
      於上開時、地因其駕駛上開自用小客車肇事受傷而無自救力之告訴人，應依道
      路交通管理處罰條例第六十二條第一項前段之規定，立即採取救護或其他必要
      措施，詎其不為告訴人生存所必要之保護或其他必要措施，反而駕車逃離現場
      ，棄無自救力之告訴人於不顧，則其有遺棄及逃逸之故意甚明。
（七）被告雖辯稱：案發當時係因告訴人向伊揮手示意表見並無大礙，伊始駕車離去
      ，並無肇事逃逸之故意云云，然已與前揭事證不符，況案發當時告訴人既受有
      右大腿骨折等傷害，則其必然失去得以自主行動之能力，且案發地點係處於交
      岔路口，來往車流於案發後自當出現，此時，告訴人乃將處於危險之境，而倘
      被告所辯其曾下車一節為真，衡常告訴人應無揮手示意讓被告離去，卻使告訴
      人己身陷於無力自救狀態之可能，是堪認被告所辯顯與事實有間，無從遽信。
（八）綜上所述，本件事證明確，被告所辯無非卸責之詞，委無足取，其右揭犯行足
      可認定，應依法論科。
二、被告甲○○因駕車過失撞擊告訴人致傷，而肇事逃逸，核其所為係犯刑法第一百
    八十五條之四之駕駛動力交通工具肇事，致人傷而逃逸罪。又刑法第一百八十五
    條之四乃為同法第二百九十四條第一項之特別規定，而應優先適用，不另論同法
    第二百九十四條第一項之遺棄罪（最高法院八十八年度臺上字第七三九六號判決
    參照），併此敘明。爰審酌被告駕車違規，以致肇事使告訴人受有上開傷害，且
    於肇事後棄告訴人於不顧，逕行逃離現場，所為非是，惟念被告事後已與告訴人
    達成民事和解，賠償告訴人所受損害，有和解契約書一紙附卷可參，及其並無任
    何前科，有臺灣高等法院被告全國前案紀錄表一紙在卷足佐，素行尚稱良好等一
    切情狀，量處如主文所示之刑。末查，被告前未曾受有期徒刑以上刑之宣告，有
    上開被告全國前案記錄表在卷佐憑，其經此偵審程序及刑之宣告後，應知警惕，
    當無再犯之虞，本院因認對其所宣告之刑，以暫不執行為適當，爰併予宣告緩刑
    三年，以勵自新。
貳、公訴不受理部分：
一、公訴意旨略以：被告於九十二年六月四日晚間，駕駛上開自用小客車，沿桃園縣
    平鎮市○○路行駛，於同日二十二時二十八分許，途經中豐路與南平路口欲左轉
    至南平路時，原應注意汽車行駛至交岔路口，左轉彎時，應距交岔路口三十公尺
    前顯示方向燈或手勢，行至交岔路口中心處左轉，並不得占用來車道搶先左轉，
    且應注意車前狀況，並隨時採取必要之安全措施，以避免危險之發生，而依當時
    天候晴、夜間有照明、路面狀態乾燥、無缺陷、無障礙物、視距良好等情況，並
    無不能注意之情事，竟疏未注意而貿然占用來車道搶先左轉，且未注意車前狀況
    ，適有乙○○騎乘上開機車，沿南平路往龍潭方向對向行駛而來，見狀已不及煞
    停，上開機車之車頭乃撞及上開自用小客車之右側後方車門處，致乙○○人、車
    倒地，因此受有前胸擦挫傷、右大腿骨折等傷害。因認被告另涉有刑法第二百八
    十四條第一項前段之過失傷害罪嫌云云。
二、按告訴乃論之罪，告訴人於第一審辯論終結前得撤回其告訴，又告訴經撤回者，
    法院應諭知不受理之判決，刑事訴訟法第二百三十八條第一項、第三百零三條第
    三款定有明文。
三、本件被告因過失傷害等案件，經檢察官提起公訴，認其上開因過失撞傷告訴人部
    分所為係犯刑法第二百八十四條第一項前段之過失傷害罪，依同法第二百八十七
    條前段規定，須告訴乃論。茲據告訴人於本院審理程序中具狀撤回其告訴，有刑
    事撤回告訴狀一紙附卷足憑，依照前開法條之規定，本件就被告被訴過失傷害部
    分，爰不經言詞辯論，應諭知不受理之判決。
據上論斷，應依刑事訴訟法第二百九十九條第一項前段、第三百零三條第三款，刑法
第一百八十五條之四、第七十四條第一款，判決如主文。
本案經檢察官簡志祥到庭執行職務。
中      華      民      國      九十三    年    四      月     二十一   日
                              臺灣桃園地方法院交通法庭
                                  審判長法  官  游  紅桃
                                        法  官  林  家  賢
                                        法  官  王  美  玲
右正本證明與原本無異。
如不服本判決，應於判決送達後十日內向本院提出上訴狀( 應附繕本 )，上訴於
臺灣高等法院。
                                        書記官  張  嘉  雯
中      華      民      國      九十三     年   四     月    二十一    日
附論罪科刑依據之法條：
刑法第一百八十五條之四
駕駛動力交通工具者肇事，致人死傷而逃逸者，處六月以上五年以下有期徒刑。
